臺灣高等法院民事裁定　　　　　　　　 100年度抗字第1197號
　　抗　告　人　　刑輝
　　相　對　人　　林展南
　　代　理　人　　馬在勤律師
　　複代理　人　　陳佳雯律師
上列當事人間假處分事件，抗告人對於中華民國100年7月25日臺
灣臺北地方法院100年度全字第1626 號所為裁定提起抗告，本院
裁定如下：
    主  文
原裁定廢棄。
抗告人以新臺幣陸佰貳拾玖萬元為相對人提供擔保後，禁止相對
人就附表所示不動產為買賣、贈與、轉讓及其他一切處分行為。
聲請及抗告訴訟費用，由相對人負擔。
    理  由
一、抗告人於原法院聲請及本件抗告意旨略以：第三人余嘉生積
    欠伊新臺幣（下同）75萬元支票債務及其承諾之利息共計
    140 萬元未還，伊前已對余嘉生聲請假扣押裁定獲准。余嘉
    生為逃避履行對伊之債務，竟於100年2月23日將其名下如附
    表所示之不動產移轉登記予相對人，致余嘉生名下已無資產
    可供清償，上開移轉登記顯然害及伊之債權，伊欲依民法第
    244條第1項規定提起撤銷詐害債權行為之本案訴訟。為避免
    相對人於訴訟期間再將系爭房地移轉他人，致有日後不能強
    制執行之情事，本件有禁止相對人就系爭房地為買賣、贈與
    、轉讓及其他一切處分行為之必要，願供擔保以補釋明之不
    足等語。
    原裁定駁回抗告人之聲請，係以：抗告人未釋明假處分原因
    ，為其裁判基礎。
二、相對人則以：(一)本件係因第三人余嘉生陸續向伊借款 1,400
    萬元無力償還，遂與伊協商將如附表所示之房地作價 2,900
    萬元（1,400萬元係之前借款、其餘1,500萬元乃伊承受系爭
    房地之銀行貸款餘額）出售予伊，絕無抗告人所稱伊教唆余
    嘉生脫產之情事。(二)抗告人本案勝訴，縱無法請求回復原狀
    ，仍得向伊請求75萬元之不當利得，難謂權益受損。況抗告
    人是否受損，繫諸於將來不確定之事實，可見本件並無假處
    分之必要性。(三)抗告人未就本件假處分之原因舉證釋明，況
    余嘉生名下尚有賓士汽車、銀行存款、薪資所得可供執行，
    與民事訴訟法第532條第2項規定不符。(四)本件標的物價值上
    千萬元，用以保全抗告人之75萬元債權，顯失均衡等語抗辯
    。
三、按債權人就金錢請求以外之請求，欲保全強制執行者，得聲
    請假處分；假處分，非因請求標的之現狀變更，有日後不能
    強制執行，或甚難執行之虞者，不得為之、關於假扣押之規
    定，於假處分準用之，民事訴訟法第532條、第533 條第1項
    定有明文。是債權人聲請假處分，依民事訴訟法第533 條準
    用第526 條規定，應就其請求及假處分之原因予以釋明，前
    開釋明如有不足，而債權人陳明願供擔保或法院認為適當者
    ，法院始得定相當之擔保，命供擔保後為假處分。又假處分
    僅為保全強制執行方法之一種，苟合於上開假處分之條件，
    並經債權人敘明假處分之原因存在，法院即得為准許假處分
    之裁定，至於主張之實體上理由是否正當，乃屬本案判決問
    題，非假處分裁判中所能解決，最高法院20年抗字第5 號判
    例足供參照。
四、抗告人主張：其對第三人余嘉生有支票債權75萬元，連同余
    嘉生承諾之利息債權共計140 萬元，該支票經伊兌領業已退
    票，業據抗告人提出面額75萬元之支票及退票理由單在卷（
    本院卷第16-17 頁）。又余嘉生於100 年2 月23日將其名下
    如附表所示不動產移轉登記予相對人，因余嘉生已無財產可
    供清償，則系爭房地之移轉行為害及伊之債權受償，伊將提
    起民法第244 條撤銷詐害債權行為之本案訴訟，為避免相對
    人於訴訟期間將系爭房地移轉予不知情之第三人，惟恐不能
    向該第三人請求回復原狀，本件有假處分之必要等情，亦據
    提出土地登記謄本、異動索引、原法院檢察署詐欺等案件到
    庭說明通知、余嘉生開立之支票、臺灣票據交換所退票理由
    、余嘉生國稅局財產歸屬、98年所得資料清單等件為憑（本
    院卷第8-12、16-17 、67-68 頁）。觀之相對人與余嘉生間
    於100 年2 月3 日就附表所示不動產簽訂房地買賣契約書，
    並於同年月23日申請辦理不動產移轉登記，此有房地買賣契
    約書、土地登記謄本及異動索引等資料可按（本院卷第8-12
    頁），即在抗告人執有余嘉生簽發之面額75萬元票載發票日
    100 年2 月25日前為之；且余嘉生於移轉附表所示不動產後
    ，名下現已無任何財產，於99年度薪資所得亦僅有24萬0,04
    6 元，有稅務電子閘門財產所得調件明細表在卷（本院卷第
    89-90 頁），可見：余嘉生原有附表所示不動產時，資力原
    足以清償抗告人之75萬元支票債權；在其將系爭房地移轉登
    記予相對人後，資力已無法清償抗告人上開支票債權，則余
    嘉生就附表所示不動產移轉之變更，有致抗告人日後不能強
    制執行或甚難執行之虞，因認抗告人就本件假處分之必要性
    已予釋明，相對人對其財產有無為不利益處分或達於無資力
    狀態，則非所問。故相對人指陳：余嘉生尚有汽車、存款、
    薪資所得可供執行，本件並無假處分之必要性云云，與實情
    不合，應無可採。
五、相對人另辯稱：抗告人對余嘉生之請求為金錢債權，不適用
    假處分；抗告人並未釋明相對人對財產有任何不利益處分、
    達於無資力或恐難執行之狀態；伊並無抗告人指摘之教唆余
    喜嘉生脫產之行為等節。惟查抗告人當庭陳明欲依民法第
    244 條提起撤銷詐害債權行為之本案訴訟，請求相對人就系
    爭房地負回復原狀之義務（本院卷第48頁正、反面），顯見
    其係對相對人請求撒銷系爭房地所有權移轉之債權及物權行
    為，即為金錢以外之請求，以回復為余嘉生所有，故兩造間
    有無直接債權債務關係並非重點。又本件標的物乃不動產，
    相對人若將之處分予其他善意第三人，抗告人在請求回復原
    狀時更見困難，益見本件有假處分之必要。至於相對人是否
    教唆余嘉生脫產，即於附表所示不動產為移轉時是否明知有
    損害抗告人權利乙節，要屬兩造間本案訴訟之實體爭執事項
    ，非本件假處分程序所得審究，故相對人上開辯解，亦無足
    取。
六、再按法院定擔保金額而為准許假處分之裁定者，該項擔保係
    備供債務人因假處分所受損害之賠償，其數額應依標的物受
    假處分後，債務人不能利用或處分該標的物所受之損害額，
    或因供擔保所受之損害額定之，而非以標的物之價值為依據
    ，最高法院63 年台抗字第142號判例足供參照。本院衡酌：
    相對人陳述其與余嘉生間就系爭房地含車位係約定以 2,900
    萬元作價出售，有相對人提出之房地買賣契約書可參（本院
    86 頁），參以抗告人亦認為系爭房地含車位市價達到4,674
    萬元（本院卷第26頁），爰以相對人所陳之2,900 萬元作為
    系爭房地之價值，以資估算相對人就系爭房地因本案訴訟審
    判期間不能處分所受之損失，應屬適當。依司法院頒訂各級
    法院辦案期限實施要點第2 點規定，抗告人提起之撤銷詐害
    債權行為及回復系爭房地原狀，其本案訴訟標的價額逾 150
    萬元，係得上訴第三審之事件，其第一、二、三審辦案期限
    依序為1年4個月、2年、1年，合理推估本件假處分之本案訴
    訟審判期間為4年4個月，據以計算相對人就系爭股份於本案
    訴訟審判期間按法定利率計算其所受利息損失為628萬3,333
    元【29,000,000x5%x(4＋4/12)=6,283,333元 ，元以下四捨
    五入），爰酌定整數629 萬元為抗告人應提供之擔保金，應
    足保障相對人之權益。相對人猶謂：本件若准予假處分，顯
    失均衡，害及伊之財產權云云，委無可採。
七、綜上所述，抗告人就本件假處分之請求及原因均予釋明，其
    為假處分之聲請，為有理由，本院並酌定629 萬元為抗告人
    應提供之擔保金，供作相對人於假處分期間可能遭受損害之
    擔保。原法院未詳查，逕行駁回抗告人之聲請，尚有未洽，
    抗告人指摘原裁定不當，為有理由，爰予廢棄裁定如主文第
    二項所示。
八、據上論結：本件抗告為有理由，依民事訴訟法第492 條、第
    95 條、第78條，裁定如主文。
中    華    民    國   100    年    10    月    24    日
                  民事第一庭
                      審判長法  官  張耀彩
                            法  官  吳光釗
                            法  官  林金吾
正本係照原本作成。
本裁定除以適用法規顯有錯誤為理由外，不得再抗告。如提起再
抗告，應於收受後10日內委任律師為代理人向本院提出再抗告狀
。並繳納再抗告費新台幣１千元。
中    華    民    國   100    年    10    月    24    日

                            書記官  張淑芳
~f０
附表
    土地：坐落臺北市○○區○○段1小段242之13地號，面積
          2,790平方公尺、權利範圍75/10000。
    建物：同小段1859建號，即門牌臺北市○○路○段45號10樓
          房屋所有權全部。